【裁判字號】    92,交上訴,49
【裁判日期】    920530
【裁判案由】    公共危險
【裁判全文】
臺灣高等法院高雄分院刑事判決                    九十二年度交上訴字第四九號
      上  訴  人
      即  被  告  丙○○
右上訴人因公共危險案件，不服臺灣高雄地方法院九十二年度交訴字第一七號華民國
九十二年三月二十日第一審判決（起訴案號：臺灣高雄地方法院檢察署九十一年度偵
字第一八五七四號），提起上訴，本院判決如左：
    主  文
上訴駁回。
    事  實
一、丙○○前因違反槍砲彈藥刀械管制條例案件，經本院判處應執行刑為有期徒刑四
    年三月，並於民國八十七年十二月三十一日因縮短刑期假釋出獄，並付保護管束
    （保護管束期間自八十七年十二月三十一日起至八十九年八月一日止），嗣因保
    護管束期滿未經撤銷假釋，而於八十九年八月一日視為執行完畢，詎其竟不知警
    惕，而於九十一年七月十七日十七時十五分許，駕駛牌照號碼為ＺＢ─三一六二
    號之自小客車，由中山高速公路由北往南方向之內側車道行駛，於接近該高速公
    路與高雄市前鎮區○○○路○路口前五十公尺時（公訴人誤載為高速公路與中山
    四路之路口，即約漁港路橋以北中央安全島第二支路燈處），其本應注意車前狀
    況，並隨時採取必要之安全措施及汽車在同一車道行駛時，除擬超越前車外，後
    車與前車之間應保持隨時可以煞停之距離，而依當時甲候及路況等，亦無不能注
    意之情事，詎丙○○竟疏未注意，而自後追撞由乙○○於同車道所駕駛、牌照號
    碼為ＸＣ─一七八一號自小客車車後保險桿，致乙○○所駕駛之車輛因此失控，
    左側車輪遂衝上高速公路之分界安全島，該車並直至撞擊上安全島上之電線桿後
    始停止前進，乙○○並因此受有頸椎挫傷、前胸骨挫傷等傷害（過失傷害部分未
    據告訴），而丙○○所駕駛之自小客車亦因遭此強烈撞擊，以致該部自小客車之
    車頭前方之保險桿連同車牌均掉落現場，於當時丙○○明知其已肇事，乙○○亦
    因此受有傷害，詎丙○○竟另行基於肇事逃逸之故意，並未對乙○○採取必要之
    救護措施，僅下車向乙○○表示其願意負責後，隨即以其車內之幼兒受到驚嚇須
    先加以安撫為由，未留置於現場等待警方及救護單位前來處理，乃逕自駕駛該部
    自小客車逃離現場。嗣經路人報請警方到場處理時，警方始依丙○○前掉落在現
    場之車牌號碼，循線查獲丙○○，因而查知上情。
二、案經高雄市政府警察局前鎮分局報告臺灣高雄地方法院檢察署檢察官偵查起訴。
    理  由
一、訊據上訴人即被告丙○○固坦承有於右揭時地，自後追撞被害人乙○○所駕駛之
    自小客車，而其於案發後確未留置於現場等語，惟否認涉犯任何肇事逃逸之犯行
    ，辯稱：當日我係為阻止正在車內撥弄雨刷拉桿之幼兒，始轉身命其坐好，而疏
    未注意車前狀況及保持安全距離，以致發生系爭車禍事故，然我於案發後已立即
    向被害人乙○○表示願意負責，並因車內之小孩亦因該車禍事故受有驚嚇及碰撞
    ，一時情急始會在未留下任何姓名、年籍資料之情況下，駕車離開現場，但我在
    經由交流道駛入市區○○道路後，乃立即以電話通知家父偕同回到案發現場，然
    因該救援行動已結束，警車與拖吊車亦準備離開，我才再度離開該現場等語。
二、經查：
（一）按汽車在同一車道行駛時，除擬超越前車外，後車與前車之間應保持隨時可以
      煞停之距離；次按汽車行駛時，駕駛人應注意車前狀況，並隨時採取必要之安
      全措施，道路交通安全規則第九十四條第一項、第三項分別定有明文。本件被
      告因疏未注意車前狀況，隨時採取必要之安全措施及汽車在同一車道行駛時，
      除擬超越前車外，後車與前車之間應保持隨時可以煞停之距離，而依當時甲候
      及路況等，亦無不能注意之情事，詎其竟疏未注意，而自後追撞由乙○○於同
      車道所駕駛、牌照號碼為ＸＣ─一七八一號自小客車車後保險桿，致被害人乙
      ○○所駕駛之車輛因此失控，左側車輪遂衝上高速公路之分界安全島，直至撞
      擊上安全島上之電線桿始停止前進，被害人乙○○並因此受有頸椎挫傷、前胸
      骨挫傷等傷害部分，業經被告所不否認，而被害人乙○○亦於原審到庭指述明
      確，復有道路交通事故調查報告表、舉發違反道路交通管理事件通知單、損傷
      接骨證明書、診斷證明書各一份在警訊卷足參，堪信為真實，足認被告之駕駛
      行為確有過失無訛。
（二）自案發後被告所駕車輛之照片觀之（參警訊卷第九頁、第十頁），該車之車頭
      前側保險桿附連其上所懸掛之車牌已全部脫落，引擎蓋並因此自中間突起，另
      自案發後被害人乙○○所駕車輛之照片觀之（參警訊卷第十一頁、第十二頁）
      ，該車之車頭亦已因巨大之衝擊，而自中間凹陷，可見當時兩車發生撞擊力道
      之猛烈；而被告復自承其當時之時速約為七十公里（參警訊卷第一頁背面），
      是被告應自知被害人於高速公路上因兩車高速前進而受到如此重大之撞擊後，
      身體必受有相當之傷害，縱未有立即明顯之外傷，亦易有重大之內傷發生，任
      何人於此情況下，自應立即報警處理及尋求急救單位前來救援傷患，始合常理
      ，然被告卻僅告知被害人其會處理後隨即離開現場，於此情況下，被告辯稱其
      並非逃逸一節，顯不合經驗法則。
（三）被告雖辯稱其係因幼子賴昱綺亦因該次車禍事故跌落並受有驚嚇等語，然於此
      緊急時刻，被告自可先將車輛暫停於高速公路之路肩上，查看其幼子是否有立
      即之生命危險，若非緊急即可等待救護車前來時隨同送醫救治，然自被告所提
      出其子賴昱綺之驗傷證明書觀之，其子僅受有額頭擦傷之傷害，並非緊急、須
      立即送醫之傷害，惟被告卻因此置受有更大傷害之被害人於不顧，被告於此實
      無法合理解釋其離去之原因；況縱當時被告因擔心幼子受有重大傷害，急將幼
      子送醫急救，亦應於留下己身之年籍資料及聯絡方式，並先為被害人報警處理
      ，確認被害人能受有立即之救援後，再行離開，惟被告非但未留下任何年籍資
      料或聯絡方式，亦未為被害人報警或請求急救，幸經路人報警急救，被害人始
      未因延誤送醫而造成更重大之傷害，且當日處理之員警更係經由被告遺落之牌
      照始輾轉查知肇事者為被告，並聯絡其到案說明，此業據被害人指訴明確，亦
      為被告所不否認。
（四）綜上所述，足證被告自案發後離開現場，並經交流道下高速公路回到平面道路
      後，處於隨時可尋求援助並報警處理之情況下，仍未通知相關單位系爭事故之
      發生。是被告所辯其並無肇事逃逸之犯意，實難採信。
（五）至被告雖另辯稱其下高速公路後，隨即通知其父賴傳盛前來幫忙，並在賴傳盛
      到達後，兩人即再回到案發現場，然因救護車已將被害人送醫，警車與拖吊車
      亦已離去，其等才離去等語，核與證人賴傳盛於偵查及原審所證述之情節相符
      ，惟該部分縱屬真實，亦係被告於肇事逃逸後所發生之事情，實無法據以推論
      被告於肇事後離去時並無逃逸之犯意，亦與被告肇事逃逸間無直接相關。是被
      告以上揭情詞為辯，顯屬卸責之詞，不足採信。
（六）從而，本件系爭車禍事故既係因被告疏未注意車前狀況及保持安全距離，而不
      慎自後追撞被害人所駕車輛，被害人並因此受有頸椎挫傷、前胸骨挫傷等傷害
      ，足證被告之過失駕駛行為確與被害人所受傷害間有相當之因果關係。本件事
      證明確，被告駕駛交通工具而肇事，致人受傷而逃逸之犯行，堪以認定。
三、核被告丙○○所為，係犯刑法第一百八十五條之四之駕駛動力交通工具肇事致人
    受傷而逃逸罪。又被告前因違反槍砲彈藥刀械管制條例案件，經本院判處應執行
    刑為有期徒刑四年三月，並於八十七年十二月三十一日因縮短刑期假釋出獄，並
    付保護管束（保護管束期間自八十七年十二月三十一日起至八十九年八月一日止
    ），嗣因保護管束期滿未經撤銷假釋，而於八十九年八月一日視為執行完畢，詎
    其竟不知所警惕，於五年內再犯本件有期徒刑以上之罪，為累犯，應依刑法第四
    十七條之規定，加重其刑。
四、原審以被告罪證明確，因予適用刑法第一百八十五條之四、第四十七條之規定，
    並審酌被告肇事後卻逃離現場，置受傷之被害人於不顧，惡性非輕，然念其事後
    已賠償被害人之損失，而與被害人達成和解，有和解書一紙在卷可憑，已深切表
    達悔過之意，及被害人所受傷勢與其他一切情狀，量處有期徒刑七月，認事用法
    核無違誤，所處之刑亦屬適當。被告上訴意旨，仍執前詞，否認犯罪，指摘原判
    決不當，為無理由，應予駁回。
據上論斷，應依刑事訴訟法第三百六十八條，判決如主文。
本案經檢察官方娜蓉到庭執行職務。
中    華    民    國      九十二      年      五      月     三十   日
                              臺灣高等法院高雄分院刑事第二庭
                                  審判長法官  林正雄
                                        法官  張意聰
                                        法官  黃壽燕
右正本證明與原本無異。
如不服本判決應於收受本判決後十日內向本院提出上訴書狀，其未述上訴理由者，
並得於提起上訴後十日內向本院補提理由書狀（均須按他造當事人之人數附繕本)「
切勿逕送上級法院」。
                                      書記官  黃富美
中    華    民    國      九十二      年      五      月     三十   日
附錄本判決論罪科刑法條：
中華民國刑法第一百八十五條之四
  駕駛動力交通工具肇事，致人死傷而逃逸者，處六月以上五年以下有期徒刑。


司法院資訊處製作；財團法人民間司法改革基金會備份。
